【裁判字號】    92,訴,133
【裁判日期】    920509
【裁判案由】    違反森林法等
【裁判全文】
臺灣新竹地方法院刑事判決                          九十二年度訴字第一三三號
    公  訴  人  臺灣新竹地方法院檢察署檢察官
    被      告  乙○○
右列被告因違反森林法案件，經檢察官聲請簡易判決處刑（九十一年度偵字第六四八
八號），經本院竹東簡易庭認本件不得依簡易判決處刑而應改依適用通常訴訟程序審
理，本院判決如左：
    主  文
乙○○為搬運贓物，使用車輛，竊取森林副產物，累犯，處有期徒刑拾月，併科罰金
（銀元）柒佰元，罰金如易服勞役，以參佰元折算壹日。
    事  實
一、乙○○前曾於民國八十九年間因妨害公務案件，經本院於八十九年四月二十八日
    以八十九年度竹東簡字第七二號刑事簡易判決判處有期徒刑三月，於八十九年五
    月十九日確定，於八十九年六月二十三日因易科罰金執行完畢，猶不知悔改。其
    於九十一年十一月九日上午某時許，騎乘其所有車號ＧＣＳ—三九七號重型機車
    ，進入行政院農業委員會林務局新竹林區管理處竹東工作站（以下簡稱竹東工作
    站）竹東事業區第一一三國有林班山區，欲採取山葡萄，於同日中午十二時三十
    分許，在上揭林班山區○○○○路邊長有森林副產物臺灣天仙果（俗稱羊奶頭）
    ，乃意圖為自己不法之所有，未經許可，徒手拔取臺灣天仙果樹根共計九十株（
    總濕重約十五臺斤【即九公斤】，市價新臺幣【下同】九百元），得手後，將上
    開臺灣天仙果樹根捆綁在其所有之前揭重型機車後座上後載運下山。於同日下午
    四時三十分許，其騎乘前開機車，載運上揭臺灣天仙果行經新竹縣尖石鄉錦屏村
    竹六十線產業道路上時為警當場查獲，並扣得前開臺灣天仙果樹根九十株及鐮刀
    一把。
二、案經新竹縣警察局橫山分局報請臺灣新竹地方法院檢察署檢察官偵查起訴。
    理  由
一、訊據被告乙○○坦承於前揭時、地以徒手方式拔取臺灣天仙果樹根九十株，並以
    機車載運下山等事實，惟矢口否認有何違反森林法之犯行，辯稱：我不知道那是
    國有林班，我以為所謂的林班都是有一個界樁或界線的，且裡面大棵的樹才是屬
    於林班，而天仙果應不屬於林班，而應是野生的云云。經查：被告於上揭時地為
    警查獲時係以其所有車號ＧＣＳ—三九七號之重型機車載運臺灣天仙果，其數量
    共計九十株，濕重為十五臺斤，經查獲後，該臺灣天仙果樹根則交由竹東工作站
    人員保管等情，業據證人即竹東工作站柿山護管所技術士甲○○於警訊時陳述在
    卷（見偵查卷第十一至十二頁），並有贓證物品認領保管收據、車籍作業系統—
    查詢認可資料及被害告訴書各一份、竊盜行為地點地理位置圖二份、被告所竊取
    之臺灣天仙果樹根之照片三幀暨現場照片七幀等在卷足稽（見偵查卷第十五至十
    七、三一至三四、三八至三九頁），而查獲之臺灣天仙果於當日市價為每臺斤六
    十元，被告所行竊之臺灣天仙果共有九十株，是其總價為九百元等情，亦有新竹
    縣警察局橫山分局於九十二年一月七日以竹縣橫警刑字第○九二○○○一五九三
    號函送之價格查定書及竹東工作站九十二年三月二十一日東政字第○九二二五○
    ○五八五號函各一份附卷可憑（見本院卷第二三、二九至三十頁），並為被告坦
    承確有徒手拔取臺灣天仙果樹根後，以其所有且騎乘之前揭重型機車載送搬運等
    情不諱。而臺灣天仙果是屬於灌木，為森林副產物等情，亦經證人甲○○於本院
    審理時結證綦詳，並有其所提出之簡介一份附卷足憑（見本院卷第三六、四二至
    四三頁）。次查，被告徒手拔取臺灣天仙果之地點係竹東事業區一一三林班地，
    該地上所生之臺灣天仙果係森林副產物，查獲當日市價為九百元等情，有前揭森
    林被害告訴書及竹東工作站九十二年三月二十一日東政字第○九二二五○○五八
    五號函在卷可稽，該臺灣天仙果既屬上揭林地上之作物，依民法第六十六條第二
    項之規定，在未與土地分離前，為土地之部分而同屬上開林管處所有，被告明知
    其無所有權，仍徒手拔取，並以其所有並騎乘之上開機車載運，是其有為自己不
    法所有之意圖至為明顯，被告所辯顯係脫卸之詞，不足採信，本件事證已臻明確
    ，被告犯行堪予認定，應予依法論科。
三、查臺灣天仙果係屬灌藤類，為國有森林產物處分規則第三條第二款所規定之副產
    物，不得竊取。被告乙○○違反上開規定，徒手竊取臺灣天仙果，得手後，並騎
    乘其所有車號ＧＣＳ—三九七號重型機車載運贓物，核被告所為，係犯森林法第
    五十二條第一項第六款之為搬運贓物，使用車輛，竊取森林副產物罪。又公訴人
    認被告係攜帶客觀上足以對人之生命、身體造成威脅之凶器即鐮刀為上揭犯行，
    而同時該當刑法第三百二十一條第一項第三款之攜帶兇器竊盜罪等語，訊據被告
    堅決否認有攜帶鐮刀竊取臺灣天仙果樹根之犯行，辯稱：鐮刀放在車上，並未拿
    下車，當時是徒手拔取等語。經查，被告為警查獲時雖自其所騎乘之前揭機車上
    扣有客觀上足以對人之生命、身體造成威脅之鐮刀一把，然被告並非於竊取臺灣
    天仙果樹根斯時即為警當場查獲，而係在已完成竊取臺灣天仙果樹根之行為並以
    其所騎乘之機車載運下山時，在上開產業道路上為警查獲，是自難僅以查獲當時
    自其處扣有鐮刀一把此情，即遽為被告確有持該鐮刀竊取臺灣天仙果樹根犯行之
    認定，而臺灣天仙果長成後雖有二至三公尺高，然實際情況是還沒有長到那麼高
    ，大約一公尺高或不到一公尺高時就會被人拔走，拔的時候可能根部被截斷一截
    而已，一般來講是不需要用鐮刀來割取，而臺灣天仙果圓周大約一公分，是很容
    易拔的等情，業據證人甲○○於本院審理時證述在卷（見本院卷第三五頁），足
    見被告所辯稱：是徒手拔取臺灣天仙果，並非帶鐮刀去割取等情，尚非不可能成
    立，除此之外，本院復查無其他積極證據足資認定被告確有持鐮刀竊取臺灣天仙
    果樹根之犯行，是以被告上揭所辯尚堪採信，公訴意旨尚有誤會，併此敘明。又
    被告前曾於八十九年間因妨害公務案件，經本院於八十九年四月二十八日以八十
    九年度竹東簡字第七二號刑事簡易判決判處有期徒刑三月，於八十九年五月十九
    日確定，於八十九年六月二十三日因易科罰金執行完畢等情，有臺灣新竹地方法
    院檢察署刑案資料查註紀錄表及臺灣高等法院被告全國前案紀錄表各一份在卷足
    參，其於五年以內再犯本件有期徒刑以上之罪，為累犯，應依刑法第四十七條之
    規定加重其刑。爰審酌被告圖不勞而獲竊取國有之森林副產物，對於森林資源之
    保育造成損害，兼衡其所竊取之森林副產物之數量、價值，暨犯後僅坦承部分犯
    行等一切情狀，量處如主文所示之刑，以資懲儆。又被告所竊得之前開臺灣天仙
    果，其市價共為九百元等情，有上揭新竹縣警察局橫山分局於九十二年一月七日
    以竹縣橫警刑字第○九二○○○一五九三號函送之價格查定書及竹東工作站九十
    二年三月二十一日東政字第○九二二五○○五八五號函各一份附卷可憑（見本院
    卷第二三、二九至三十頁），爰依森林法第五十二條第一項規定，併科銀元七百
    元之罰金，罰金部分並諭知易服勞役之折算標準。至被告所竊得之國有森林副產
    物即臺灣天仙果樹根九十株等物，雖係被告因本件竊盜犯行所得之物，惟因屬國
    有，並非被告所有，爰不予宣告沒收；又扣案之鐮刀一把，並非供被告為本件犯
    行所用之物，業如前述，亦不予宣告沒收之，均附此敘明。
四、又按，第一審法院依被告在偵查中之自白或其他現存之證據，已足認定其犯罪者
    ，得因檢察官之聲請，不經通常審判程序，逕以簡易判決處刑；依此規定所科之
    刑以宣告緩刑、得易科罰金之有期徒刑及拘役或罰金為限；又檢察官審酌案件情
    節，認為宜以簡易判決處刑者，應即以書面為聲請；前條第一項之案件，被告於
    偵查中自白者，得向檢察官表示願受科刑之範圍或願意接受緩刑之宣告，檢察官
    同意者，應記明筆錄，並即以被告之表示為基礎，向法院求刑或為緩刑宣告之請
    求；又此時法院應於檢察官求刑或緩刑宣告請求之範圍內為判決，然如被告所犯
    之罪不合第四百四十九條所定得以簡易判決處刑之案件者，不在此限，此為刑事
    訴訟法第四百四十九條第一項、第三項、第四百五十一條第一項、第四百五十一
    條之一第一項、第四項第一款分別定有明文。經查，本件公訴人雖認被告於偵查
    中自白犯罪，並向公訴人表示願意接受銀元三百元罰金之宣告，且審酌被告所犯
    財產價值非鉅，故同意予認罪協商並記明筆錄，而向本院具體求處對被告科銀元
    三百元之罰金等語，然被告前曾於八十九年間因妨害公務案件，經本院於八十九
    年四月二十八日以八十九年度竹東簡字第七二號刑事簡易判決判處有期徒刑三月
    ，於八十九年五月十九日確定，於八十九年六月二十三日因易科罰金執行完畢等
    情，業如前述，是以被告本次犯行應屬累犯；又被告所犯森林法第五十二條第一
    項第六款之法定刑為「六月以上五年以下有期徒刑，併科贓額二倍以上五倍以下
    罰金」，故不得單獨對被告科處罰金刑，是被告所為之本件犯行，顯非刑事訴訟
    法第四百四十九條所定得以簡易判決處刑之案件，而有刑事訴訟法第四百五十一
    條之一第四項第一款之情形，是本件自不得在公訴人求刑之範圍內為判決，亦附
    此敘明。
據上論斷，應依刑事訴訟法第四百五十二條、第二百九十九條第一項前段，森林法第
五十二條第一項第六款，刑法第十一條前段、第四十七條、第四十二條第二項，罰金
罰鍰提高標準條例第一條前段、第二條，判決如主文。
本案經檢察官邱朝智到庭執行職務。
中      華      民      國    九十二    年      五      月      九      日
                                臺灣新竹地方法院刑事第二庭
                                        法  官  楊惠  芬
右正本證明與原本無異。
如不服本判決，應於判決送達後十日內向本院提出上訴狀( 應附繕本 )，上訴於
臺灣高等法院。
                                        書記官  鄭  明  枝
中      華      民      國    九十二    年      五      月      九      日
附錄本案論罪科刑法條：
森林法第五十二條第一項第六款：
竊取森林主、副產物而有左列情形之一者，處六月以上五年以下有期徒刑，併科贓額
二倍以上五倍以下罰金：
  六  為搬運贓物，使用牲口、船舶、車輛，或有搬運造材之設備者。


司法院資訊處製作；財團法人民間司法改革基金會備份。
